【裁判字號】    88,訴,1733
【裁判日期】    890517
【裁判案由】    商業會計法等
【裁判全文】
臺灣臺北地方法院刑事判決                        八十八年度訴字第一七三三號
    公  訴  人  臺灣臺北地方法院檢察署檢察官
    被      告  甲○○
    選任辯護人  陳政峰
右列被告因違反商業會計法等案件，經檢察官提起公訴（八十八年度偵字第八四四三
號），本院判決如左：
    主  文
甲○○無罪。
    理  由
一、公訴意旨略以：甲○○為台北市○○路○段九七號三樓群州企業股份有限公司（
    下稱群州公司）之負責人為納稅義務人，明知其公司並無進貨之事實，卻於八十
    四年至八十六年間取得虛設行號之高招企業有限公司、喬益貿易有限公司、博俊
    有限公司、漢誼實業有限公司等開立不實統一發票一０二張，進項金額共新台幣
    （下同）七千二百五十二萬七千四百七十八元，扣抵銷稅額，逃漏營業稅三百六
    十二萬六千二百三十三元，足生損害於稅捐機關，因認被告涉有違反稅捐稽徵法
    第四十七條第一項第一款、第四十一條、商業會計法第七十一條第一款、刑法第
    二百十五條、第二百十六條之罪嫌云云。
二、按犯罪事實應依證據認定之，無證據不得推定其犯罪事實。又不能證明被告犯罪
    者，應諭知無罪之判決，刑事訴訟法第一百五十四條、第三百零一條第一項分別
    定有明文。又刑事訴訟上證明之資料，無論其為直接證據或間接證據，均須達於
    通常一般之人均不致於有所懷疑，而得確信其為真實之程度，始得據為有罪之認
    定，若其關於被告是否犯罪之證明未能達此程度，而有合理性懷疑之存在，致使
    無從形成有罪之確信，根據「罪證有疑，利於被告」之證據法則，即不得遽為不
    利被告之認定（最高法院七十六年度台上字第四九八六號判例意旨參照），其以
    情況證據（即間接證據）斷罪時，尤須基於該證據在直接關係上所可證明之他項
    情況事實，本乎推理作用足以確證被告有罪，方為合法，不得徒憑主觀上之推想
    ，將一般經驗上有利被告之其他合理情況逕予排除，此觀諸最高法院三十二年度
    上字第六七號判例意旨亦甚明確。
三、本件公訴人認被告雖於偵訊時經傳未到，惟其涉有右揭犯行，無非係以前揭高招
    、喬益、博俊、尚泳、漢誼等公司係虛設行號，並無銷貨事實，業經台灣台中地
    方法院檢察署檢察官對其負責人梁介平、蔡永昌等提起公訴，且群州公司取得不
    實發票查核清單、抵扣情形，有群州公司營業稅報繳資料、查核清單等影本在卷
    可佐為其論據。
四、訊據被告堅決否認為群州公司之實際負責人，辯稱：伊為醫事檢驗生，在醫院上
    班時認識病人乙○○，當時郁凌飛是群州公司負責人，去美國就醫時，乙○○要
    伊暫代名義負責人，伊並未參與公司實際經營等語。經查：被告自私立新生高級
    醫事職業學校醫事檢驗科畢業後，於七十一年取得醫事檢驗生之資格，服務於潘
    宏智醫院。八十六年至八十七年間曾於大暘醫事檢驗所擔任醫事檢驗生，自八十
    九年起迄今仍於恆生醫院擔任醫事檢驗生一職，有畢業證書、考試院證明書、醫
    事檢驗生證書、大暘醫院檢驗所、恆生醫院出具之證明書在卷可稽。又查，訊據
    證人乙○○證稱：伊在七十年間於潘弘智醫院就醫時，認識服務於檢驗科的被告
    ，群州公司原本是郁凌飛為負責人，八十幾年間因心臟病去美就醫，伊在八十三
    年拜託被告暫代，伊是群州之實際負責人，自八十三年至八十六年間公司一直在
    營業，去年稅捐處來查帳，伊委託丙○○先生幫忙記帳，羅說客戶有多的發票，
    問伊要不要，伊說好，可能是漏開發票這件事等語（參見本院八十九年四月十二
    日訊問筆錄）。再查，群州公司設於台北市○○路○段九七號三樓，被告自八十
    三年十一月二十八日即與其夫羅方男遷往台南縣仁德鄉○○○街十六巷五號，迄
    八十七年七月二十七日始遷至台南市○區○○街二段一０九巷四二號之三現址，
    其子羅達中自八十三年十一月二十八日至八十七年六月三十日均在台南縣仁德鄉
    仁和國民小學學就讀，有公司執照及稅籍登記資料、戶籍籍本、仁和國小校長邱
    錦木出具之證明書，堪認被告所述其於八十四年至八十六年間大多居住於台南縣
    乙節為可信。又觀諸另案被告違反勞動基準法乙案（本院八十六年度店簡刑字第
    二一五號），勞工侯秀娟於八十五年十二月間向台北市勞工局聲請就其與群州公
    司間勞資爭議案件之協議申請書所載該公司負責人為乙○○，其於寄發之存證信
    函亦以乙○○為群州公司代表之收件人，有協議申請書、存證信函附於上開案卷
    可憑。基上所述，被告辯稱乙○○為群州公司之實際負責人，伊未參與該公司之
    經營，僅為掛名負責人等語，尚屬非虛。被告既非實際從事經營群州公司之人，
    即非公訴人所指涉及該公司取得不實發票藉以逃漏營業稅之行為人，自難以該罪
    相繩。此外，復查無其他積極證據足資認定被告有公訴人所指上揭行為，揆諸首
    揭說明，依法應諭知無罪之判決，以示慎審。
據上論斷，應依刑事訴訟法第三百零一條第一項，判決如主文。
中    華    民    國      八十九      年      五      月      十七      日
                                      臺灣臺北地方法院刑一庭
                                          法  官  李莉苓
右正本證明與原本無異。
如不服本判決，應於判決送達後十日內，向本院提出上訴狀。
                                          書記官
中    華    民    國      八十        年              月              日


司法院資訊處製作；財團法人民間司法改革基金會備份。
